臺灣高等法院刑事判決　　　　　　　　99年度上訴字第3788號
上　訴　人
即　被　告　許懷介
上列上訴人因妨害自由等案件，不服臺灣士林地方法院99年度審
訴字第643號，中華民國99年9月9日第一審判決（起訴案號：臺
灣士林地方法院檢察署99年度偵字第9964號），提起上訴，本院
判決如下：
    主  文
上訴駁回。
    事  實
一、許懷介於某次楊麗勉與其友人聚會時，無意間得知楊麗勉曾
    支付新臺幣（下同）100萬元予其前同居男友林國光，作為
    分手費用，因有追求楊麗勉之意，為求邀功，竟在未告知楊
    麗勉之情形下，即與姓名年籍均不詳之成年男子4名共同基
    於意圖為自己不法所有之犯意聯絡，於民國98年7月26日下
    午1時許，共乘懸掛車牌LU-3257號之廂型車至臺北市○○區
    ○○街97巷11號前，許懷介及另2名男子至該址2樓林國光住
    處門口，由許懷介向林國光佯稱係民生派出所之員警，使林
    國光不疑有他開門後，許懷介等3人遂強押林國光至上開車
    牌LU-3257號廂型車，林國光被押上車後隨即被人以布蓋住
    頭部，並遭其中2名男子徒手毆打胸部，及以繩子及電線綑
    綁身體，而一路南下載至許懷介位於新竹縣竹北市（原判決
    誤繕為新竹市○○○路201號之住處。於抵達上開處所後，
    許懷介即夥同其他4名男子共同徒手毆打林國光胸部、臉部
    ，其中1名男子並以電擊棒電擊林國光之肚子，另1名男子則
    以手刀打林國光頸部6下，許懷介指著楊麗勉與林國光同居
    時所使用之家具，向林國光稱「人家都已經跟你分手了，你
    還打電話給人家？」，其後，許懷介與該4名男子便將林國
    光強押回原車，在車上，許懷介又以拳頭毆打林國光之左眼
    ，並恫嚇林國光稱：「坑已經挖好了，準備要叫你自己跳下
    去埋你」等加害林國光生命之言語，且要求林國光將分手費
    拿出來，因林國光稱尚有58萬元放在其上揭住處內，許懷介
    便要求林國光打電話叫其前妻朱月桂及兒子林健郎外出，並
    將林國光載回許懷介上揭租屋處，由上揭其中4名男子至林
    國光上揭住處取錢，然因警方據朱月桂之報案在附近巡邏而
    未果，而後許懷介又要求林國光自行返家取錢，並恐嚇稱：
    「若沒有拿到錢，要炸掉你家」等加害林國光之身家財產之
    言語，致心生畏懼。於翌（27）日凌晨4時15分許，許懷介
    等人駕車至臺北縣林口長庚醫院附近釋放林國光，並要求林
    國光返家取錢，林國光始獲行動自由。嗣林國光因懾於許懷
    介上開恫嚇之言語，乃依許懷介之指示返家取現金58萬元，
    於同（27）日上午5時許，在臺北市○○路三德飯店旁某處
    ，交付該58萬元予許懷介。林國光並因而受有臉、頭皮及頸
    之挫傷、胸壁挫傷等普通傷害（許懷介所犯傷害及剝奪行動
    自由部分，經原審法院各判處有期徒刑三月及七月後，業據
    許懷介於本院撤回上訴而確定）。
二、案經林國光訴由臺灣士林地方法院檢察署檢察官偵查起訴。
    理  由
一、按被告以外之人於審判外之陳述，雖不符前四條之規定，而
    經當事人於審判程序同意作為證據，法院審酌該言詞陳述或
    書面陳述作成時之情況，認為適當者，亦得為證據；當事人
    、代理人或辯護人於法院調查證據時，知有第159條第1項不
    得為證據之情形，而未於言詞辯論終結前聲明異議者，視為
    有前項之同意；刑事訴訟法第159條之5定有明文。查，本判
    決下列認定事實所引用之證據資料（包含人證與文書證據、
    物證等證據），並無證據證明係公務員違背法定程序所取得
    ；而檢察官及被告對本院提示之卷證，亦均表示對於證據能
    力沒有意見而不予爭執，且迄至言詞辯論終結前亦未再聲明
    異議，本院審酌上開證據資料製作時之情況，尚無違法不當
    或證明力明顯過低之瑕疵，亦認以之作為證據，應屬適當。
二、訊據上訴人即被告許懷介固坦認於上揭時地向被害人林國光
    收取58萬元之事實，惟矢口否認前揭恐嚇取財犯行，辯稱：
    上開58萬元係林國光恐嚇楊麗勉交付100萬元後花費之剩餘
    款項，係伊與林國光協議後，由林國光自行返家取出交付予
    伊，事後伊亦有欲將該剩餘款項交還林麗勉，惟遭楊麗勉拒
    收，並同意伊拿去花用云云。經查：
  (一)上開恐嚇取財犯行，業據被告於原審坦承不諱，核與證人即
    被害人林國光於警詢及偵查中供證情節相符，並經證人朱月
    桂、蔡瑞賢、楊麗勉分別於警詢、檢察官偵查中供證明確，
    足徵被告上開於原審之自白與事實相符，自堪採為本案認定
    犯罪事實之證據。
  (二)被告雖以前揭情詞置辯，然按刑法上之恐嚇取財罪，係以將
    來之惡害恫嚇被害人使其交付財物為要件，而所謂恐嚇，係
    凡一切言語、舉動足以使他人生畏懼心者，均包含在內，最
    高法院22年上字第1310號判例參酌。查，本件被害人林國光
    係因遭被告先後恫稱：「坑已經挖好了，準備要叫你自己跳
    下去埋你」、「若沒有拿到錢，要炸掉你家」等加害生命、
    財產之言語，致心生畏懼，並因懾於被告上開之恐嚇言語，
    雖嗣遭釋放後，猶依被告之指示返家取出剩餘之58萬元，並
    於前開三德飯店附近交付予被告等情，業據證人即被害人林
    國光於偵查中供證綦詳，顯非如被告所辯林國光係在與其協
    議之後，自願交還上開款項云云。又楊麗勉於被告取得前揭
    58萬元後二十餘日之警詢（即於98年8月19日接受臺北市政
    府警察局大同分局詢問）時，猶不知被告上揭對被害人林國
    光妨害自由、恐嚇取財等行徑乙情，有證人楊麗勉之警詢筆
    錄可憑（第13724號偵查卷第11、12頁）。且被告亦供承：
    其事後有告知楊麗勉其去向林國光拿錢，但她不同意其去做
    這些事情，並拒收該58萬元等語（本院卷第37頁反面、第57
    頁反面）。是被告於向被害人林國光取得58萬元後，並未迅
    即交還楊麗勉，迨案發後始欲交付予楊麗勉並遭拒收後，亦
    未聯絡林國光還款事宜，益徵其確有為自己不法所有之意圖
    。被告雖聲請傳訊證人楊麗勉，意欲證明楊麗勉同意其使用
    該筆款項云云，惟被告於案發後始告知楊麗勉上情，業如前
    述，故其所為無非係事後卸免刑責之舉，要難認其無不法意
    圖。縱然傳訊證人楊麗勉，亦難資為有利於被告之認定，是
    本院認核無傳訊該證人之必要，附此敘明。
  (三)綜上，本件事證明確，被告恐嚇取財犯行洵堪認定，應依法
    論科。
三、核被告所為，係犯刑法第346條第1項恐嚇取財罪。被告許懷
    介與4名姓名年籍不詳之成年男子就上開犯行，有犯意聯絡
    及行為分擔，為共同正犯。原審就被告所犯恐嚇取財部分，
    認罪證明確，因而適用刑法第28條、第346條第1項、刑法施
    行法第1條之1等規定，並審酌被告僅欲為其友人楊麗勉討回
    該筆分手費，其所採行之犯罪手段、所造成危害之程度非輕
    ，犯後態度尚稱良好，及其犯罪之動機、目的、手段、智識
    程度、家庭狀況等一切情狀，量處有期徒刑八月，核無違誤
    。被告上訴猶執前詞否認犯罪，為無理由，應予駁回。
據上論斷，應依刑事訴訟法第368條，判決如主文。
本案經檢察官李金定到庭執行職務。
中    華    民    國   100    年    1     月    6     日
            刑事第二十一庭審判長法  官  蔡聰明
                                法  官  趙文
                                法  官  楊力進
以上正本證明與原本無異。
本件不得上訴。
                                      書記官  彭威翔
中    華    民    國   100    年    1     月    6     日
附錄：本案論罪科刑法條全文。
刑法第346 條第1 項
意圖為自己或第三人不法之所有，以恐嚇使人將本人或第三人之
物交付者，處6 月以上5 年以下有期徒刑，得併科1 千元以下罰
金。